【裁判字號】    98,訴,551
【裁判日期】    980730
【裁判案由】    毒品危害防制條例
【裁判全文】
臺灣桃園地方法院刑事判決               98年度訴字第551號
公  訴  人  臺灣桃園地方法院檢察署檢察官
被      告  甲○○
選任辯護人  林哲倫律師
被      告  戊○○
指定辯護人  本院公設辯護人  陳瑞明
上列被告因毒品危害防制條例案件，經檢察官提起公訴（98年度
偵字第6743號、第8046號），本院判決如下：
    主  文
甲○○所犯如附表一所示之罪，各處如附表一主文欄所示之刑。
應執行有期徒刑陸年伍月，如附表二編號一至五所示之物，沒收
之；如附表二編號六至九所示之物，沒收之，如全部或一部不能
沒收時，以其財產抵償之。其餘被訴部分無罪。
戊○○無罪。
    事  實
一、甲○○（綽號「阿耀」）明知愷他命係業經公告列為毒品危
    害防制條例第2 條第2 項第3 款所規定之第三級毒品，不得
    販賣及持有，竟仍基於販賣第三級毒品之犯意，先於民國98
    年1 月2 日前某日，在網路上以新臺幣（下同）約20,000元
    之價格，向真實姓名年籍不詳之人購入淨重50公克之愷他命
    後，再以高於購買之價格，而分別於如附表一所示之時間、
    地點，以如附表一所示之方式，販賣第三級毒品愷他命予丙○○、乙○○及己○○。嗣於98年3 月17日晚間7 時10分許
    ，為警持本院所核發之搜索票及臺灣桃園地方法院檢察署檢
    察官所核發之拘票，在桃園縣平鎮市○○路○ 段225 號9 樓
    之1 住處內查獲，始知悉上情，並扣得如附表二編號一至五
    所示之物。
二、案經臺北市政府警察局移請臺灣桃園地方法院檢察署檢察官
    偵查後提起公訴。
    理  由
甲、程序事項：
一、按被告以外之人於偵查中向檢察官所為之陳述，除顯有不可
    信之情況者外，得為證據；被告以外之人於審判外之陳述，
    雖不符前4 條之規定，而經當事人於審判程序同意作為證據
    ，法院審酌該言詞陳述或書面陳述作成時之狀況，認為適當
    者，亦得為證據，刑事訴訟法第159 條之1 第2 項、第 159
    條之5 分別定有明文。本案證人丙○○、乙○○、己○○及
    共同被告甲○○於偵查中向檢察官所為之證述及於警詢中之
    陳述，分別經被告甲○○及其選任辯護人、被告戊○○及伊
    指定辯護人於本院審理中均表示無意見而同意作為證據，且
    本院審酌該陳述作成時之狀況並無瑕疵之情狀存在而認為適
    當，亦復查無顯有不可信之情況存在，揆諸上開說明，自得
    為證據。
二、次按通訊監察錄音之譯文，僅屬依據監聽錄音結果予以翻譯
    之文字，固具文書證據之外觀，但實際上仍應認監聽所得之
    錄音帶，始屬調查犯罪所得之證物，乃刑事訴訟法第165 條
    之1 第2 項所稱之證物，如其蒐證程序合法，並經合法調查
    ，自具證據能力（最高法院95年度臺上字第295 號判決要旨
    參照）。本案檢察官所提出被告甲○○使用電話之通訊監察
    內容及譯文，其通訊監察之電話號碼（0000000000）及時間
    （自97年12月29日起至98年3 月10日止），確業經本院核發
    通訊監察書予以合法監聽，且所作成之譯文亦分別經本院及
    檢察官提示予受監察人即被告甲○○，及被告戊○○、證人
    丙○○、乙○○、己○○加以訊問調查，又被告甲○○、戊○○及其等之選任辯護人、指定辯護人於本院審理終結前就
    此部分之證據能力亦均表示無意見，則揆諸上開說明，應具
    有證據能力。
三、除上開所述外，本案認定犯罪事實所引用之本案卷內所有卷
    證資料（包含文書證據、物證等證據），並無證據證明係公
    務員違背法定程序所取得，且被告甲○○、戊○○及其等之
    選任辯護人、指定辯護人於本院審理終結前就卷內所有之卷
    證資料之證據能力均表示無意見，又卷內之文書證據，亦無
    刑事訴訟法第159 條之4 之顯有不可信之情況與不得作為證
    據之情形，則依刑事訴訟法第159 條之5 之規定，本案認定
    犯罪事實所引用之本案卷證所有文書證據、物證等證據，均
    有證據能力。
乙、實體事項：
壹、有罪部分：
一、上開犯罪事實，業據被告甲○○於本院審理中坦承不諱，並
    且：(一)核與1.證人丙○○於本院審理及偵查中證述、警詢中
    陳稱：其曾於98年1 月2 日，以其所有之門號「0000000000
    」行動電話，撥打至被告甲○○所使用之門號「0000000000
    」行動電話，向被告表示欲購買愷他命後，即相約於桃園縣
    中壢市之某便利商店前交易，並以1,900 元購得1 包5 公克
    之愷他命；2.證人乙○○於本院審理中證述：渠曾分別於98
    年1 月20日、22日，以渠所有之門號「0000000000」行動電
    話撥打至被告甲○○使用之門號「0000000000」行動電話，
    向被告甲○○表示各欲購買5 包愷他命，並經被告甲○○允
    諾後，即相約至新屋交流道附近，均以2,000 元交易完成（
    證人乙○○固曾於偵查及警詢中陳稱：渠係於98年1 月上旬
    及中旬某日，分別以400 元向被告甲○○購買1 包愷他命，
    且如附表一編號二所示之通訊監察譯文，雖係渠欲向被告甲○○購買毒品之通話內容，但事後並未交易成功等語，然渠
    在本院審理中亦結證：渠先前在偵查及警詢中，係因記憶不
    清，始會為上開陳述，而經渠檢視本院依被告甲○○選任辯
    護人之聲請而勘驗所得如附表一編號二、三所示之通訊監察
    譯文後，即得以確定伊係於該2 日，分別以2,000 元向被告
    甲○○購買5 包愷他命等語明確，且觀之如附表一編號二、
    三所示通訊監察譯文，證人乙○○事後均有再撥打電話予被
    告甲○○，表示已抵達約定之交易地點，即足堪認此2 次確
    均有交易成功，是本院認應以證人乙○○於本院審理中之證
    詞較與事實相符，而足採信，準此，檢察官依據證人乙○○
    於偵查中之上開證述，於起訴書記載被告甲○○先後2 次販
    賣愷他命予證人乙○○之時間為98年1 月上旬、中旬某日，
    數量為1 包，即有誤會）；3.證人己○○於本院審理及偵查
    中證述、警詢中陳稱：伊確曾於98年3 月1 日，以其所有之
    門號「0000000000」行動電話，撥打至被告甲○○所使用之
    門號「0000000000」行動電話，向被告甲○○表示欲購買愷
    他命後，即依被告范定祥之指示，前往被告甲○○位於新屋
    交流道附近之住處樓下，而以2,000 元購得5 包愷他命（如
    附表一編號四所示之譯文，被告甲○○雖表示欲販賣10包愷
    他命予證人己○○，然因被告甲○○事後確認僅存有5 包可
    販賣予證人己○○，故該日實際上僅有交易成功5 包一節，
    業據被告甲○○供承在卷，且核與證人己○○之上開證述相
    符，而足堪認）等語相符；(二)被告甲○○是時所使用之門號
    「0000000000」行動電話，經本院核發通訊監察書准予通訊
    監察後，被告甲○○確曾於電話中與證人丙○○、乙○○及
    己○○為如附表一所示之通話內容，且經提示予被告甲○○
    及證人丙○○、乙○○、己○○後，其等亦均表示譯文之內
    容即係被告甲○○與證人間交易毒品之過程；(三)扣案如附表
    二編號一、二所示之白色晶體9 包經送請內政部警政署刑事
    警察局鑑定後，確均含愷他命成份，驗餘合計毛重44.69 公
    克（包裝袋總重1.53公克），有該局98年4 月15日刑鑑字第
    0980041171號鑑定書1 紙附卷可憑；(四)被告確於98年1 月 2
    日前某日，在網路上以約20,000元之價格，向真實姓名年籍
    不詳之人購入淨重50公克之愷他命後，再以每小包（淨重0.
    7 公克、含袋重1.1 公克）400 元之價格轉售予他人一節，
    業據被告甲○○供承在卷，又因販賣毒品係違法行為，非可
    公然為之，亦無公定之價格，且不論任何包裝，均可任意分
    裝增減分量，而每次購買之價量，亦可能因雙方間之關係深
    淺、資力、需求量及對行情之認知、來源是否充裕？查緝是
    否嚴緊？購買者被查獲時有無可能供出購買對象之可能性風
    險評估等，因而異其標準，則販賣價格自可能機動調整，非
    可一概而論，再參酌毒品物稀價昂，取得不易，且毒品交易
    為政府規定為嚴予取締之犯罪，苟無有利可圖，應無甘冒被
    查緝法辦重刑之危險，平白無端且無償為該買賣之行為，是
    被告甲○○販賣毒品，必有差價利益，而有從中牟利之營利
    意圖；(五)此外，復有扣案如附表二編號三至五所示之物可佐
    ，併有通訊監察譯文、通訊監察書及現場照片等件在卷可稽
    ，足認被告甲○○之自白與事實相符而值採信，是本案事證
    明確，被告甲○○犯行洵堪認定，應依法論科。
二、按愷他命係毒品危害防制條例第2 條第2 項第3 款規定之第
    三級毒品。是核被告甲○○所為，均係犯毒品危害防制條例
    第4 條第3 項之販賣第三級毒品罪。被告甲○○所為上開多
    次販賣第三級毒品之犯行，犯意各別、行為互殊，應予分論
    併罰。爰審酌被告甲○○除自身施用毒品外（此有台灣尖端
    先進生技醫藥股份有限公司98年3 月27日濫用藥物檢驗報告
    及臺北市政府警察局偵辦毒品案件尿液檢體委驗單各1 在可
    參），更基於營利意圖，有償提供毒品予丙○○、乙○○、
    己○○施用，助長施用毒品行為之更形猖獗，且此類行為所
    生危害，非僅使多數人之生命、身體法益受侵害，影響所及
    甚且危害社會、國家之健全發展，惟兼衡其於犯後終能坦承
    犯行，堪認尚具悔意，及其因本案販賣毒品之利得尚非鉅大
    等一切情狀，分別量處如主文所示之刑後，再定其應執行之
    刑。
三、沒收部分：
    (一)按毒品危害防制條例第18條第1 項前段之規定，應予沒收
      銷燬之毒品，以經查獲之第1 、2 級毒品為限。又毒品依
      其成癮性、濫用性及對社會危害性，共分為四級，上開條
      例並就製造、運輸、販賣、意圖販賣而持有、以非法方法
      使人施用、引誘他人施用及轉讓不同品項之毒品等行為，
      分別定其處罰。至施用或持有第三、四級毒品，因其可罰
      性較低，故未設處罰之規定，僅就施用及持有第一、二級
      毒品科以刑罰。然鑑於第三、四級毒品均係管制藥品，特
      於同條例第11條之1 明定無正當理由，不得擅自持有；第
      18條第1 項後段復規定查獲之第三、四級毒品，無正當理
      由而擅自持有者，沒入銷燬之。從而，依同條例第18條第
      1 項後段應沒入銷燬之毒品，專指查獲施用或持有之第三
      、四級毒品而言；倘係查獲製造、運輸、販賣、意圖販賣
      而持有、以非法方法使人施用、引誘他人施用或轉讓第三
      、四級毒品，既屬同條例相關法條明文規定處罰之犯罪行
      為，即非該條項應依行政程序沒入銷燬之範圍。又同條例
      第19條第1 項所定「供犯罪所用或因犯罪所得之物」，係
      指犯第4 條至第9 條、第12條、第13條或第14條第1 項、
      第2 項之罪所用或所得之物，不包括毒品本身在內，是尚
      不得援用此項規定為第三、四級毒品之沒收依據。再同條
      例對於查獲之製造、運輸、販賣、意圖販賣而持有、以非
      法方法使人施用、引誘他人施用及轉讓第三、四級毒品之
      沒收，並無特別規定，如其行為已構成犯罪，則該毒品即
      屬不受法律保護之違禁物，應回歸刑法之適用，依刑法第
      38條第1 項第1 款之規定沒收之，始為適法（最高法院96
      年度臺上字第89號判決要旨參照）。本案扣案如附表二編
      號一所示之白色晶體9 包，經送請內政部警政署刑事警察
      局鑑定後，確均含有第三級毒品愷命成分（驗餘合計毛重
      44.69 公克，包裝袋總重1.53公克，故驗餘合計淨重應為
      43.16 公克），業如上述，且係供被告甲○○預備犯販賣
      第三級毒品罪所用之物，自屬不受法律保護之違禁物，而
      應依刑法第38條第1 項第1 款之規定，宣告沒收之。
    (二)扣案如附表二編號三所示之行動電話1 具（含SIM 卡1 張
      ）、如附表二編號四所示之電子磅秤1 台，均係供被告甲○○犯本案之罪所用之物，且為被告甲○○所有，業據其
      供承在卷；而如附表二編號六至九所示之販賣第三級毒品
      所得，則係屬被告甲○○因犯罪所得之財物，均應依毒品
      危害防制條例第19條第1 項之規定，宣告沒收之。惟因如
      附表二編號六至九所示之販毒所得未據扣案，故併諭知如
      全部或一部不能沒收時，以被告甲○○之財產抵償之。
    (三)扣案如附表二編號二所示用以包裝上開第三級毒品愷他命
      所用之外包裝袋9 只，既能與第三級毒品愷他命分別秤其
      重量，則與第三級毒品愷他命即無難以析離而無法個別宣
      告沒收之情事（最高法院92年度臺上字第6911號判決要旨
      參照），惟該外包裝袋9 只因具有防止第三級毒品愷他命
      裸露、逸出及潮濕之功用，並便於攜帶及持有，且與如附
      表二編號五所示之分裝袋1 批，均屬被告甲○○所有而供
      預備犯罪之物，爰併依刑法第38條第1 項第2 款之規定，
      宣告沒收之。
乙、無罪部分：
一、公訴意旨另以：(一)被告甲○○另基於販賣第三級毒品愷他命
    之犯意，而分別：1.於97年8 、9 月間某日；97年9 、10月
    間某日；97年11、12月間某日，在桃園縣中壢市某便利商店
    前，以1,900 元至2,000 元不等之金額，販賣5 公克之第三
    級毒品愷他命予丙○○；及2.於97年12月中旬某日；98年 1
    月中旬某日；98年2 月上旬某日；98年2 月下旬某日；98年
    3 月11日；98年3 月16日，在桃園縣新屋交流道附近某不詳
    地點，以每包400 元之價格，販賣4 至5 包不等之第三級毒
    品予己○○；(二)戊○○於98年1 月17日前某日，基於販賣第
    三級毒品之犯意，而在不詳地點，向真實姓名年籍不詳之男
    子，以不詳代價，購得以粉紅色塑膠袋包裝之愷他命共21包
    ，準備伺機販賣予不特定人施用牟利，因認被告甲○○、戊○○就此部分亦涉犯有販賣第三級毒品罪嫌等語。
二、按犯罪事實應依證據認定之，無證據不得認定犯罪事實；不
    能證明被告犯罪者，應諭知無罪之判決，刑事訴訟法第 154
    條第2 項及第301 條第1 項分別定有明文。又按刑事訴訟法
    上所謂認定犯罪事實之證據，係指足以認定被告確有犯罪行
    為之積極證據而言，如未能發現相當證據或證據不足以證明
    ，自不能以推測或擬制之方法，以為裁判基礎，最高法院29
    年上字第3105號及40年臺上字第86號分別著有判例要旨可資
    參照。復按刑事訴訟上證明之資料，無論其為直接或間接證
    據，均須達於通常一般之人均不致有所懷疑，而得確信其為
    真實之程度，始得據為有罪之認定，若其關於被告是否犯罪
    之證明未能達此程度，而有合理懷疑之存在，致使無從形成
    有罪之確信，根據「罪證有疑，利於被告」之證據法則，即
    不得遽為不利被告之認定，最高法院76年臺上字第4986號亦
    著有判例意旨可資參照。再依刑事訴訟法第154 條所規定之
    無罪推定原則及證據裁判原則，並非僅為被告個人之訴訟利
    益而設，尤其重在發現真實以求國家刑罰權之正確行使。若
    無足可證明被告從事犯罪構成要件之積極證據，無論假定某
    一被告為犯人而命其自證無罪，藉以過濾及鎖定特定犯罪人
    ，或推測被告涉及之某項罪名，而依其自辯過程蒐求該被告
    生活經歷資料，藉以判斷其究竟有無構成特定犯罪，俱非法
    之所許。
三、檢察官認被告甲○○、戊○○就此部分另涉犯有販賣第三級
    毒品之罪嫌，無非係以(一)證人丙○○、己○○於警詢及偵查
    中之陳述；(二)證人即共同被告甲○○在警詢及偵查中之陳述
    ；(三)扣案被告戊○○所有之21包愷他命及行動電話（門號「
    0000000000」）為其主要論據。被告甲○○固不否認曾於如
    附表一編號一、四所示時、地，分別販賣第三級毒品予證人
    丙○○、己○○，惟堅決否認有何其餘販賣毒品之犯行，與
    辯護意旨同辯以：除如附表一編號一、四所示犯行外，證人
    丙○○、己○○其他所為曾向被告甲○○購買毒品之證述，
    均係屬推測之詞，又無其他證據可資佐證，自不得遽以推論
    被告甲○○之犯行；而被告戊○○雖亦供承於98年3 月17日
    為警查獲時，確在渠房間內扣得21包之愷他命，然亦堅決否
    認有何販賣第三級毒品之犯行，與辯護意旨同辯以：扣案之
    21包愷他命，係一真實姓名年籍不詳，綽號「小林」之男子
    所寄放，並非渠所有，自非係渠基於販賣之意圖而販入等語
    。經查：
    (一)就被告甲○○部分：
      1.證人丙○○、己○○固於本院審理中分別具結證稱曾向
        被告甲○○購買4 次及7 次之愷他命，而與其等先前在
        警詢及偵查中就購買次數所為之陳述相符，惟查：證人
        丙○○另證稱：其雖曾向被告甲○○購買過4 次之愷他
        命，惟其實際上約2 至3 個月始會向被告購買1 次愷他
        命以施用，而之所以於偵查中證稱係在97年8 、9 月間
        某日；97年9 、10月間某日；97年11、12月間某日；98
        年1 月上旬某日（此即本院所認定如附表一編號一所示
        該次），各向被告甲○○購買愷他命1 次，係因檢察官
        要求其追溯購買之時間，而當時已係98年3 月間，距案
        發之日已約半年，其只能憑印象回答檢察官之問題，至
        於究係間隔2 、3 個月或1 、2 個月，其認為並無不同
        。又其每次向被告購買愷他命時，均會先以電話聯絡等
        語；證人己○○亦證述：伊雖記得曾向被告甲○○購買
        過7 次之愷他命，惟確切之時間伊亦無法回想起來，而
        之所以於偵查中證述係分別在97年12月中旬某日；98年
        1 月中旬某日；98年2 月上旬某日；98年2 月下旬某日
        ；98年3 月1 日（此即本院所認定如附表一編號四所示
        該次）；98年3 月11日；98年3 月16日向被告甲○○購
        買毒品，亦係因檢察官要求伊提供確實之時間，伊只好
        為大概之陳述。而伊向被告甲○○購買毒品時，亦會先
        以電話聯絡等語。
      2.觀之上開證人丙○○、己○○上開在本院審理中之證詞
        ，雖其等就曾向被告甲○○購買毒品次數為大致與偵查
        相符之證述，然卻均無法具體明確陳述各該次購買之時
        間，而分別係因檢察官之要求始依印象或為大概之陳述
        ，則縱證人丙○○、己○○就向被告甲○○購買愷他命
        之次數為上開證述，亦不得憑此即使本院遽以認定被告
        甲○○即確係在上開所述之時間，販賣愷他命予證人丙○○、己○○。況遍查全卷，除如附表一編號一、四所
        示譯文外，並無其餘證人丙○○、己○○曾撥打電話與
        被告甲○○，並表示欲購買毒品之相關通訊監察譯文，
        而此對照證人丙○○、己○○上開證述之每次欲向被告
        甲○○購買愷他命時，均會先以電話聯絡等語，亦顯有
        不符，則證人丙○○、己○○證稱曾各另向被告甲○○
        購買愷他命之上開次數一節是否為真，亦非無疑。
      3.準此，除被告甲○○曾於如附表一編號一、四所示之時
        、地，分別販賣愷他命予證人丙○○、己○○一節，因
        事證明確而得為本院所認定外，既證人丙○○、己○○
        所為其餘曾向被告甲○○購買毒品之次數暨其時間之證
        稱，均查無其他相關證據以資佐證，本院自不得僅以其
        2 人上開模糊且無法特定時間之證述，即據為被告甲○○不利之認定，而推論被告甲○○此部分之犯行。
    (二)就被告戊○○部分：
      1.本案被告戊○○為警查獲之際，於伊房內所扣得之白色
        晶體21包，經送請內政部警政署刑事警察局鑑定後，確
        均含有愷他命成分，驗餘合計毛重491.97公克（包裝袋
        總重7.69公克，故驗餘合計淨重應為484.28公克），亦
        有上揭鑑定書在卷可稽，堪認確屬愷他命無訛，合先敘
        明。
      2.被告戊○○雖辯稱上開愷他命非伊所有，而係伊透過線
        上遊戲所認識，綽號「小林」之網友所寄放，且伊並不
        知悉如何聯絡對方云云，惟查：依被告甲○○上開供述
        ，其係以約20,000元之價格購得淨重50公克之愷他命，
        若依此行情計算，則該扣案之愷他命市價即將近200,00
        0 元，價值匪低，況毒品之取得不易，又係政府所嚴予
        查緝之物，衡情一般人已無將之任意交付僅係透過線上
        遊戲所認識之人保管之理；又證人即共同被告甲○○於
        偵查及警詢中亦證稱：被告戊○○曾向其表示上開扣案
        之愷他命係伊所有等語，而被告甲○○與戊○○為相識
        多年之朋友，復又同居於一處，彼此間必有相當之交情
        ，則若被告戊○○確未曾為扣案愷他命係伊所有之表示
        ，被告甲○○亦不致無端捏造事實以誣陷被告戊○○；
        再參以證人即查獲員警丁○○於本院審理中亦結證：本
        案係因於另案之通訊監察中發覺被告甲○○涉有販賣第
        三級毒品之犯行，乃報請檢察官指揮偵辦，並聲請對被
        告甲○○所使用之門號為通訊監察，後因認時機成熟，
        即再聲請法院核發搜索票予以搜索。而當其在被告戊○○之房間查扣上開愷他命時，被告甲○○即表示係被告
        戊○○所有，就此被告戊○○當場並未加以反駁，僅係
        沈默不語。後被告戊○○雖否認上開愷他命非伊所有，
        惟亦未表示所有人為何人，迄被帶回警察局後，始先供
        稱係一不認識之人所寄放，嗣再改口稱係「小林」所有
        等語，則若上開愷他命確非被告戊○○所有，何以伊為
        警查獲之際，未據實供出「小林」，且於被告甲○○為
        上揭表示時，不予立即否認？此亦核與常情有違；復以
        被告戊○○迄本案辯論終結前，仍無法提供「小林」之
        真實姓名年籍以供本院調查，自足堪認實際上並無「小
        林」該人之存在，而純屬幽靈抗辯，是被告戊○○辯稱
        上開愷他命係「小林」所寄放，並非伊所有云云，當不
        足採信。
      3.惟查：上開愷他命為被告戊○○所有一節，固堪認定，
        然除此之外，遍查卷內並無任何足以認定被告戊○○係
        基於販賣之意圖而購入上開愷他命之證據，且亦無被告
        戊○○曾以其遭扣案之行動電話與他人談論販賣愷他命
        之相關通訊監察譯文可佐；再參以本案被告戊○○乃係
        於住處為警查獲，並非係攜帶上開毒品四處走動，又本
        案查獲之際，亦未同時查獲有任何分裝袋或磅砰等販毒
        之人通常用以分裝毒品之物，是縱被告戊○○上開辯詞
        非可採信，仍不足使本院遽以認定伊於購入之際，即係
        伺機販售予他人以牟利。
      4.檢察官雖聲請本院傳訊門號「0000000000」行動電話之
        使用人，因該女子曾於98年1 月2 日，在與被告甲○○
        之通話過程中，表示渠向「阿夫（即被告戊○○之綽號
        ）」拿5 包愷他命僅需1,800 元（見98年度偵字第6743
        號卷第60頁），以佐證被告戊○○確有販賣愷他命之行
        為，然查：依現今之社會形態，行動電話門號之登記人
        與實際使用人非屬同一之情，並非少見，且彼此間亦可
        能根本不相熟識，是縱可查詢得知該門號之登記人，並
        不必然得以知悉實際之使用者；又觀之該通通訊監察譯
        文，係該名女子撥打電話詢問被告甲○○販賣5 公克之
        愷他命價格若干，經被告甲○○表示2,000 元後，該名
        女子始告知向「阿夫」購買僅需1,800 元，故事後2 人
        即各退一步以1,900 元成交，而此實屬一般購物時常見
        購買之殺價手法，則是否確有「阿夫」其人，及是否確
        得以較便宜之價格購得相同數量之愷他命之情，已非無
        疑，否則若確有其人、其事，該女子又何以不直接向「
        阿夫」購買？末縱該名女子所稱之「阿夫」確係被告戊○○，惟若此，被告戊○○所涉犯者即係意圖營利而販
        賣毒品，亦與本案檢察官起訴被告戊○○係基於販賣毒
        品以營利之意圖，而購入上開扣案愷他命之犯罪事實不
        同；再檢察官所指上開通訊聯絡之時間，距被告戊○○
        為警查獲之日已逾2 個月餘，則縱被告戊○○確曾涉嫌
        販賣愷他命予該女子，亦不足以作為補強證據，而使本
        院遽認被告戊○○於購入上開扣案愷他命之際，即必係
        基於伺機販賣予他人以營利之意圖，並進而為不利於被
        告戊○○之認定。準此，檢察官此部分調查證據之聲請
        ，本院認即無必要，附此敘明。
    (三)綜上所述，依卷內所示資料，本案就檢察官起訴被告甲○○尚有於如上開所示時間，販賣第三級毒品予證人丙○○
      、己○○，及被告戊○○係基於營利之意圖而販入愷他命
      之部分，尚無法使通常一般之人均不致有所懷疑，而得確
      信被告甲○○、戊○○此部分犯罪為真實之程度。此外，
      復查無其他積極證據足證被告甲○○、戊○○確有檢察官
      所指此部分之犯行，揆諸上開說明，即不得證明被告甲○○、戊○○犯罪，而應為無罪之諭知，以昭審慎。
    (四)按違禁物或專科沒收之物得單獨宣告沒收，刑法第40條第
      2 項固有明文。惟按查獲之第一、二級毒品及專供製造或
      施用第一、二級毒品之器具，不問屬於犯人與否，均沒收
      銷燬之；查獲之第三、四級毒品及製造或施用毒品之器具
      ，無正當理由而擅自持有者，均沒入銷燬之，但合於醫藥
      、研究或訓練之用者，得不予銷燬，毒品危害防制條例第
      18條第1 項亦定有明文。另按依毒品危害防制條例第18條
      第1 項規定，經查獲無正當理由而擅自持有第三、四級毒
      品及製造或施用毒品之器具者，由查獲機關予以沒入銷燬
      之，毒品危害防制條例施行細則第11條之1 訂有明文。參
      諸其立法理由，係鑑於持有及施用第三、四級毒品均未科
      以刑事罰，為免實務上對於毒品危害防制條例第18條第 1
      項之適用產生爭議，始明定之意旨，顯係有意區別查獲之
      第一、二級毒品與查獲之第三、四級毒品之處分程序，準
      此，查獲之第三、四級毒品，依該條規定僅能依行政處分
      之「沒入銷燬」程序處理，要不得由裁判機關諭知「沒收
      銷燬」之刑事處分。準此，本案就被告戊○○部分所扣案
      之愷他命為第三級毒品，而毒品危害防制條例第11條之 1
      既未對單純持有第三級毒品之行為科以刑罰，又僅針對無
      正當理由而擅自持有之行為為禁止對象，可見愷他命尚非
      被絕對禁止持有，且被告戊○○未因此項行為而構成犯罪
      ，自非當然屬違禁物（最高法院95年臺上字第911 號判決
      意旨參照），而不得由裁判機關諭知「沒收銷燬」之刑事
      處分，亦無從依刑法第40條第2 項宣告沒收之餘地，而應
      依行政處分之「沒入銷燬」程序處理，是爰不就此部分扣
      案之第三級毒品愷他命單獨宣告沒收銷燬之，再予敘明。
據上論斷，應依刑事訴訟法第299 條第1 項前段、第301 條第 1
項，毒品危害防制條例第4 條第3 項、第19條第1 項，刑法第11
條前段、第38條第1 項第1 款、第2 款、第51條第5 款，判決如
主文。
本案經檢察官丁俊成到庭執行職務。
中    華    民    國    98    年    7     月    30    日
                    刑事第十庭  審判長法  官   江德民
                                      法  官   陳添喜
                                      法  官   蘇昌澤
以上正本證明與原本無異。
如不服本判決應於收受判決後10日內向本院提出上訴書狀，並應
敘述具體理由。其未敘述上訴理由者，應於上訴期間屆滿後20日
內向本院補提理由書 (均須按他造當事人之人數附繕本)「 切勿
逕送上級法院」。
                                      書記官   田宜芳
中    華    民    國    98    年    8     月    6     日
附錄論罪科刑依據之法條：
毒品危害防制條例第4條第3項
製造、運輸、販賣第三級毒品者，處 5 年以上有期徒刑，得併
科新臺幣 7 百萬元以下罰金。
毒品危害防制條例第19條第1項
犯第 4 條至第 9 條、第 12 條、第 13 條或第 14 條第 1 項
、第 2 項之罪者，其供犯罪所用或因犯罪所得之財物，均沒收
之，如全部或一部不能沒收時，追徵其價額或以其財產抵償之。
為保全前項價額之追徵或以財產抵償，得於必要範圍內扣押其財
產。
附表一：
┌──┬───┬──┬────────┬──┬────────┬───────────────────┐
│編號│販  賣│販賣│ 販  賣  方  式 │交易│主            文│通     訊     監     察     譯     文 │
│    │對  象│毒品│                │日期│                ├──┬────────────────┤
│    │      │    │                │    │                │時間│通    話    內    容    摘    要│
├──┼───┼──┼────────┼──┼────────┼──┼────────────────┤
│ 一 │丙○○│愷他│由丙○○先以門號│98年│甲○○販賣第三級│17時│A ：甲○○；B ：丙○○          │
│    │      │命  │「0000000000」行│1 月│毒品，處有期徒刑│46分├────────────────┤
│    │      │    │動電話，撥打至范│2 日│伍年貳月。如附表│    │A ：喂！喂！                    │
│    │      │    │定洋使用之門號「│    │二編號一至五所示│    │B ：耀哥！                      │
│    │      │    │0000000000」行動│    │之物，沒收之；如│    │A ：嗯。                        │
│    │      │    │電話，表示欲購買│    │附表二編號六所示│    │B ：你在睡覺喔？                │
│    │      │    │愷他命後，即相約│    │之物，沒收之，如│    │A ：沒有啊。                    │
│    │      │    │在桃園縣中壢市之│    │全部或一部不能沒│    │B ：我可以跟你拿褲子嗎？        │
│    │      │    │某便利商店前，由│    │收時，以其財產抵│    │A ：可以啊。                    │
│    │      │    │甲○○以1,900 元│    │償之。          │    │B ：你在老地方？                │
│    │      │    │之價格，販賣1 包│    │                │    │A ：對啊。                      │
│    │      │    │5 公克之愷他命予│    │                │    │B ：ㄜ....                      │
│    │      │    │丙○○          │    │                │    │A ：幹嘛？小意（音譯）沒接喔？  │
│    │      │    │                │    │                │    │B ：對啊，他又睡死了，他最近不是│
│    │      │    │                │    │                │    │    都玩得很兇。大概心情很不好玩│
│    │      │    │                │    │                │    │    很兇吧？                    │
│    │      │    │                │    │                │    │A ：哈哈。                      │
│    │      │    │                │    │                │    │B ：對啊，那我不知道，弟股（音譯│
│    │      │    │                │    │                │    │    ）不是回來了？              │
│    │      │    │                │    │                │    │A ：對啊，弟股（音譯）回來了。  │
│    │      │    │                │    │                │    │B ：可以過去拿嗎？              │
│    │      │    │                │    │                │    │A ：可以啊！                    │
│    │      │    │                │    │                │    │B ：我要5 。                    │
│    │      │    │                │    │                │    │A ：喔。                        │
│    │      │    │                │    │                │    │B ：然後，你要照他出的給我嗎？  │
│    │      │    │                │    │                │    │A ：小意（音譯）給你多少錢？    │
│    │      │    │                │    │                │    │B ：因為我每天拿，他出我19啊。  │
│    │      │    │                │    │                │    │A ：是喔？                      │
│    │      │    │                │    │                │    │B ：對啊。                      │
│    │      │    │                │    │                │    │A ：每天拿，出你19？            │
│    │      │    │                │    │                │    │B ：OK嗎？                      │
│    │      │    │                │    │                │    │A ：好，我了解。                │
│    │      │    │                │    │                │    │B ：那，他那邊我會跟他講啦！每次│
│    │      │    │                │    │                │    │    都不接電話。                │
│    │      │    │                │    │                │    │A ：好，隨便啊。                │
│    │      │    │                │    │                │    │B ：嗯，那我到了打給你哦？      │
│    │      │    │                │    │                │    │A ：好啊。                      │
│    │      │    │                │    │                │    │B ：好，拜拜。                  │
│    │      │    │                │    │                │    │A ：拜拜。                      │
│    │      │    │                │    │                ├──┼────────────────┤
│    │      │    │                │    │                │18時│B ：喂！                        │
│    │      │    │                │    │                │03分│A ：喂！                        │
│    │      │    │                │    │                │    │B ：我到囉！那我停在輪胎行前面。│
│    │      │    │                │    │                │    │A ：好。                        │
│    │      │    │                │    │                │    │B ：嗯。                        │
│    │      │    │                │    │                │    │A ：嗯，拜拜。                  │
├──┼───┼──┼────────┼──┼────────┼──┼────────────────┤
│ 二 │乙○○│愷他│由乙○○先以門號│98年│甲○○販賣第三級│02時│A ：甲○○；B ：乙○○          │
│    │      │命  │「0000000000」行│1 月│毒品，處有期徒刑│40分├────────────────┤
│    │      │    │動電話，撥打至范│20日│伍年貳月。如附表│    │B ：報告，我小凱。              │
│    │      │    │定洋使用之門號「│    │二編號一至五所示│    │A ：喂。                        │
│    │      │    │0000000000」行動│    │之物，沒收之；如│    │B ：你在忙嗎？                  │
│    │      │    │電話，表示欲購買│    │附表二編號七所示│    │A ：沒有啊，你說。              │
│    │      │    │5 包愷他命後，即│    │之物，沒收之，如│    │B ：ㄟ，你們那邊消費卷收不收啊？│
│    │      │    │相約在桃園縣新屋│    │全部或一部不能沒│    │A ：收！                        │
│    │      │    │交流道附近，由范│    │收時，以其財產抵│    │B ：真的假的？                  │
│    │      │    │定洋以2,000 元之│    │償之。          │    │A ：我收！                      │
│    │      │    │價格，販賣5 包（│    │                │    │B ：哈哈哈（大笑）！            │
│    │      │    │每包淨重0.7 公克│    │                │    │A ：我收！                      │
│    │      │    │、含袋重1.1 公克│    │                │    │B ：是哦？那你5 還出？          │
│    │      │    │）之愷他命予陳郁│    │                │    │A ：收！收！                    │
│    │      │    │凱              │    │                │    │B ：哇靠！你幹嘛？你消費卷是有什│
│    │      │    │（起訴書誤載為於│    │                │    │    麼用？                      │
│    │      │    │98年1 月上旬某日│    │                │    │A ：沒有啊，就爽而已，你講一句話│
│    │      │    │，由甲○○以 400│    │                │    │    ，收！                      │
│    │      │    │元之價格販賣1 包│    │                │    │B ：幹他的，好。我等一下待會兒打│
│    │      │    │愷他命予乙○○）│    │                │    │    給你。                      │
│    │      │    │                │    │                ├──┼────────────────┤
│    │      │    │                │    │                │02時│B ：喂。                        │
│    │      │    │                │    │                │41分│A ：劉兆玄有講啊，現在消費卷尬現│
│    │      │    │                │    │                │    │    金，刺激消費。拜拜。        │
│    │      │    │                │    │                │    │B ：哈哈哈哈哈！                │
│    │      │    │                │    │                ├──┼────────────────┤
│    │      │    │                │    │                │03時│A ：哈囉！                      │
│    │      │    │                │    │                │03分│B ：喂，我到了。                │
│    │      │    │                │    │                │    │A ：你到了？                    │
│    │      │    │                │    │                │    │B ：嗯。                        │
│    │      │    │                │    │                │    │A ：你到□□（無法辨識）等我。  │
│    │      │    │                │    │                │    │B ：好。                        │
├──┼───┼──┼────────┼──┼────────┼──┼────────────────┤
│ 三 │乙○○│愷他│同上            │98年│甲○○販賣第三級│01時│A ：喂。                        │
│    │      │命  │（起訴書誤載為於│1 月│毒品，處有期徒刑│01分│B ：喂。                        │
│    │      │    │98年1 月中旬某日│22日│伍年貳月。如附表│    │A ：我晚點打給你，我在忙。      │
│    │      │    │，由甲○○以 400│    │二編號一至五所示│    │B ：喔，好。                    │
│    │      │    │元之價格販賣1 包│    │之物，沒收之；如├──┼────────────────┤
│    │      │    │愷他命予乙○○）│    │附表二編號八所示│01時│B ：喂，你還在忙嗎？            │
│    │      │    │                │    │之物，沒收之，如│54分│A ：你說，你講你講。            │
│    │      │    │                │    │全部或一部不能沒│    │B ：沒有，拿5 啦。              │
│    │      │    │                │    │收時，以其財產抵│    │A ：你消費卷。                  │
│    │      │    │                │    │償之。          │    │B ：沒有，現金啦。              │
│    │      │    │                │    │                │    │A ：好。                        │
│    │      │    │                │    │                │    │B ：好。                        │
│    │      │    │                │    │                ├──┼────────────────┤
│    │      │    │                │    │                │03時│B ：喂，我到了。                │
│    │      │    │                │    │                │09分│A ：好。好。                    │
├──┼───┼──┼────────┼──┼────────┼──┼────────────────┤
│ 四 │己○○│愷他│由己○○先以門號│98年│甲○○販賣第三級│19時│A ：甲○○；B ：己○○          │
│    │      │命  │「0000000000」行│3 月│毒品，處有期徒刑│28分├────────────────┤
│    │      │    │動電話，撥打至范│1 日│伍年貳月。如附表│    │A ：哈囉。                      │
│    │      │    │定洋使用之門號「│    │二編號一至五所示│    │B ：喂。我拿去賣，要跟你拿可以嗎│
│    │      │    │0000000000」行動│    │之物，沒收之；如│    │    ？                          │
│    │      │    │電話，表示欲購買│    │附表二編號九所示│    │A ：可以啊！                    │
│    │      │    │愷他命後，即相約│    │之物，沒收之，如│    │B ：就照之前一樣嗎？            │
│    │      │    │在桃園縣新屋交流│    │全部或一部不能沒│    │A ：對啊！喔！沒有，現在沒辦法喔│
│    │      │    │道附近，由甲○○│    │收時，以其財產抵│    │    ！                          │
│    │      │    │以2,000 元之價格│    │償之。          │    │B ：現在不行，是不是？          │
│    │      │    │，販賣5 包（每包│    │                │    │A ：不是，價錢不一樣。          │
│    │      │    │淨重0.7 公克，含│    │                │    │B ：那？                        │
│    │      │    │袋重1.1 公克）愷│    │                │    │A ：因為大缺，你知道嗎？        │
│    │      │    │他命予己○○    │    │                │    │B ：我知道大缺啊。              │
│    │      │    │                │    │                │    │A ：對啊，我們找到了，但是很貴。│
│    │      │    │                │    │                │    │B ：是哦？                      │
│    │      │    │                │    │                │    │A ：你懂我意思嗎？              │
│    │      │    │                │    │                │    │B ：那是3 多，還是？            │
│    │      │    │                │    │                │    │A ：3 多啊！就34、35啊！        │
│    │      │    │                │    │                │    │B ：ㄟ，那假如我要賣別人我要怎麼│
│    │      │    │                │    │                │    │    賣？                        │
│    │      │    │                │    │                │    │A ：你裝足是嗎？                │
│    │      │    │                │    │                │    │B ：沒有，就點7 這樣。          │
│    │      │    │                │    │                │    │A ：都點9 ，那你就賣400 啊！因為│
│    │      │    │                │    │                │    │    現在真的大缺，太貴了。      │
│    │      │    │                │    │                │    │B ：是哦？                      │
│    │      │    │                │    │                │    │A ：對啊，你也知道不是嗎？      │
│    │      │    │                │    │                │    │B ：那我可以裝多一點，賣比較貴，│
│    │      │    │                │    │                │    │    可以嗎？                    │
│    │      │    │                │    │                │    │A ：也是可以啊！因為這大缺啊！你│
│    │      │    │                │    │                │    │    就賣400 ，點7 你賣400 ，或者│
│    │      │    │                │    │                │    │    含袋11你賣400 也是可以啊！你│
│    │      │    │                │    │                │    │    懂嗎？                      │
│    │      │    │                │    │                │    │B ：看自己怎麼賣這樣？          │
│    │      │    │                │    │                │    │A ：對啊，看你自己怎麼賣啊！    │
│    │      │    │                │    │                │    │B ：那現在過去跟你拿可以嗎？    │
│    │      │    │                │    │                │    │A ：可以啊，你還差我1,000 塊嘛，│
│    │      │    │                │    │                │    │    對不對？                    │
│    │      │    │                │    │                │    │B ：對啊。                      │
│    │      │    │                │    │                │    │A ：你那1,000塊有要先給我嗎？   │
│    │      │    │                │    │                │    │B ：我先把這些賣完。            │
│    │      │    │                │    │                │    │A ：喔，連這次的一起是嗎？      │
│    │      │    │                │    │                │    │B ：對。                        │
│    │      │    │                │    │                │    │A ：好啊、好啊。                │
│    │      │    │                │    │                │    │B ：OK，那我到你家我會打給你。  │
│    │      │    │                │    │                │    │A ：好。                        │
│    │      │    │                │    │                │    │B ：好。拜拜。                  │
│    │      │    │                │    │                ├──┼────────────────┤
│    │      │    │                │    │                │19時│A ：喂。                        │
│    │      │    │                │    │                │54分│B ：喂，我到了。                │
│    │      │    │                │    │                │    │A ：我先給你10啊！              │
│    │      │    │                │    │                │    │B ：好，好。                    │
└──┴───┴──┴────────┴──┴────────┴──┴────────────────┘
附表二：
┌──┬─────────────┬───────────────────┐
│編號│物      品      名      稱│備                                  註│
├──┼─────────────┼───────────────────┤
│ 一 │扣案之愷他命9 包          │驗餘合計淨重43.16公克                 │
├──┼─────────────┼───────────────────┤
│ 二 │扣案包裝上開愷他命之外包裝│總重1.53公克                          │
│    │袋9 只                    │                                      │
├──┼─────────────┼───────────────────┤
│ 三 │扣案搭配門號0000000000之行│含SIM 卡1 張                          │
│    │動電話1 具                │                                      │
├──┼─────────────┼───────────────────┤
│ 四 │扣案之電子磅砰1 台        │                                      │
├──┼─────────────┼───────────────────┤
│ 五 │扣案之包裝袋1 批          │                                      │
├──┼─────────────┼───────────────────┤
│ 六 │未扣案販賣第三級毒品予曾婕│如全部或一部不能沒收時，以其財產抵償之│
│    │涵之所得新臺幣1,900 元    │                                      │
├──┼─────────────┼───────────────────┤
│ 七 │未扣案販賣第三級毒品予陳郁│如全部或一部不能沒收時，以其財產抵償之│
│    │凱之所得新臺幣2,000 元    │                                      │
├──┼─────────────┼───────────────────┤
│ 八 │未扣案販賣第三級毒品予陳郁│如全部或一部不能沒收時，以其財產抵償之│
│    │凱之所得新臺幣2,000 元    │                                      │
├──┼─────────────┼───────────────────┤
│ 九 │未扣案販賣第三級毒品予魏子│如全部或一部不能沒收時，以其財產抵償之│
│    │傑之所得新臺幣2,000 元    │                                      │
└──┴─────────────┴───────────────────┘


司法院資訊處製作；財團法人民間司法改革基金會備份。
